【裁判字號】    99,簡上,170
【裁判日期】    990909
【裁判案由】    詐欺
【裁判全文】
臺灣高雄地方法院刑事判決             99年度簡上字第170號
上  訴  人  臺灣高雄地方法院檢察署檢察官
被      告  丁○○
上列上訴人因被告涉詐欺案件，不服本院高雄簡易庭中華民國99
年2 月12日99年度審簡字第554 號所為第一審判決（起訴案號：
臺灣高雄地方法院檢察署98年度偵字第29546 號），提起上訴，
暨移送併辦（99年度偵字第14164 號），本院管轄之第二審合議
庭判決如下：
    主  文
原判決撤銷。
丁○○幫助犯詐欺取財罪，處有期徒刑月，如易科罰金，以新
臺幣壹仟元折算壹日。緩刑貳年，並應以附表所示之給付方式向
被害人乙○○支付如附表所示之金額。
    事  實
一、丁○○可預見將金融帳戶提供他人使用，可能幫助他人遂行
    詐欺取財之犯罪目的，竟仍基於幫助他人詐欺取財之不確定
    故意，於民國98年5 月中旬某日，將其在國泰世華銀行南高
    雄分行所申設帳號000-000000000000號帳戶（下稱被告國泰
    世華帳戶）、在臺灣中小企業銀行高雄分行所申設帳號000-
    00000000000 號帳戶（下稱被告中小企銀帳戶），及不知情
    友人楊沛穎向中華郵政股份有限公司蘺仔內郵局所申設帳號
    000-000000000000號帳戶（下稱楊沛穎上開郵局帳戶）之存
    摺、提款卡連同密碼，以郵寄方式一併寄到臺中市○○區○○路1 段65號，交予姓名年籍不詳自稱「蔡瑞祥」之成年男
    子使用，而容任他人使用上開帳戶遂行詐騙。嗣與「蔡瑞祥
    」有共同詐欺取財犯意聯絡之詐騙集團成員，分別於：
  (一)98年5 月24日下午5 時19分許，撥打電話予甲○○，佯稱其
    係網路購物之賣家，因甲○○網路購物有重複訂購之誤，須
    配合郵局行員指示取消分期扣款云云；隨由同有詐欺取財犯
    意聯絡之該詐欺集團某成年成員冒裝郵局人員撥打電話予甲○○，佯稱欲確認甲○○是否要取消扣款，若要取消則須依
    指示前往自動櫃員機操作轉帳云云，致甲○○均陷於錯誤，
    於同日晚上6 時23分許，依指示將新臺幣（下同）22,123元
    匯入丁○○上開國泰世華帳戶內，旋遭提領一空。【起訴部
    分】
  (二)98年5 月24日晚上7 時22分許，撥打電話予乙○○，佯稱其
    係奇摩網路購物人員，因乙○○網路購物有重複訂購情形，
    須聯繫銀行取消扣款云云；隨由同有詐欺取財犯意聯絡之該
    詐欺集團某成年成員冒裝第一商業銀行行員撥打電話予乙○○，佯稱如乙○○要取消扣款，須依指示前往自動櫃員機操
    作云云，再以帳戶要整合處理為由，訛詐乙○○作提款後存
    入其他帳戶之動作，致乙○○均陷於錯誤，依該詐欺集團指
    示而操作自動櫃員機轉帳匯款，其中有29,983元匯至丁○○
    上開中小企銀帳戶內，另有28,983元匯至楊沛穎上開郵局帳
    戶內，均經提領一空。【移送併辦部分】
  (三)98年5 月24日晚上7 時50分許，撥打電話予丙○○，佯稱丙○○於網路購買CD時，因匯款轉帳設定為分12期自動轉帳，
    須操作自動櫃員機始能將分期付款之設定取消云云，使丙○○不疑有他而陷於錯誤，於同日晚上8 時43分許，依該詐欺
    集團指示而操作自動櫃員機轉帳，將10,818元匯至丁○○上
    開中小企銀帳戶內，旋經提領一空。【移送併辦部分】
  (四)嗣甲○○、乙○○、丙○○發覺受騙後報警處理，經警追查
    帳戶轉帳資料後，始悉上情。
二、案經高雄市政府警察局前鎮分局報請臺灣高雄地方法院檢察
    署檢察官偵查起訴後，由本院裁定改依簡易判決處刑暨移送
    併辦。
    理  由
壹、證據能力部分：
一、按被告以外之人（包括證人、鑑定人、告訴人、被害人及共
    同被告等）於審判外之陳述雖不符刑事訴訟法第159 條之1
    至之4 等4 條之規定，而經當事人於審判程序同意作為證據
    ，法院審酌該言詞陳述或書面陳述作成時之情況，認為適當
    者，得為證據。刑事訴訟法第159 條之5 第1 項定有明文。
    查證人甲○○、乙○○、丙○○於警詢時、證人楊沛穎於警
    詢、檢察事務官詢問時之證述及本判決後述所引用文書形式
    之供述證據，其性質雖屬傳聞證據，且當事人均已知上述證
    據乃傳聞證據，於本院審理時均同意作為證據（參本院二審
    卷第30頁），本院審酌上開證人於警詢、檢察事務官詢問陳
    述當時之原因、過程、內容、功能等外在環境加以觀察，足
    認上開證人之陳述均係出於真意之信用性獲得確切保障，而
    有可信之特別情況，另文書形式之供述證據部分，無證據證
    明此等證據有何遭變造或偽造情事，認為以之作為本件論証
    之證據，均與待證事實具有關聯性，作為本案之證據亦屬適
    當，揆諸前開規定，上開證據均具有證據能力。
二、卷附交易明細表、歷史交易明細查詢、通聯調閱查詢單，屬
    機械性列印之資料，非屬供述性之傳聞證據，自有證據能力
    。
貳、實體部分：
一、上開犯罪事實，業據被告丁○○於本院審理時均坦承不諱，
    核與證人即被害人甲○○、乙○○、丙○○於警詢時、證人
    楊沛穎於警詢、檢察事務官詢問時之證述均相符，並有國泰
    世華銀行98年8 月7 日函附被告之開戶資料、歷史交易明細
    、被害人甲○○提供之郵政自動櫃員機交易明細表、被害報
    告書、通聯調閱查詢單、臺灣中小企業銀行高雄分行99年1
    月11日函附被告之開戶資料、交易明細、被害人乙○○提供
    之第一銀行、土地銀行自動櫃員機客戶交易明細表7 紙、臺
    南市警察局第六分局金華派出所報案三聯單、受理各類案件
    紀錄表、受理詐騙帳戶通報警示簡便格式表、被害人丙○○
    提供之郵政自動櫃員機交易明細表、臺北縣政府警察局新店
    分局雙城派出所報案三聯單、受理各類案件紀錄表、受理詐
    騙帳戶通報警示簡便格式表、楊沛穎郵政存簿儲金立帳申請
    書、查詢帳戶最近交易資料附卷可稽，足認被告前揭自白核
    與事實相符，洵堪採為論罪科刑之依據。
二、按金融帳戶為個人之理財工具，而金融存款帳戶，攸關存戶
    個人財產權益之保障，專屬性甚高，衡諸常理，若非與本人
    有密切關係，不可能提供個人帳戶供他人使用，又參以坊間
    報章雜誌及其他新聞媒體，對於犯罪集團經常利用大量收購
    之他人存款帳戶，以隱匿其等詐欺取財犯罪之不法行徑，規
    避執法人員之查緝，並掩飾、確保因自己犯罪所得之財物，
    類此在社會上層出不窮之案件，亦多所報導及再三披露，則
    依一般人之社會生活經驗，苟見他人不自己申請開立帳戶而
    蒐集不特定人之帳戶使用，衡情應可預見收集之帳戶乃係被
    利用為與財產有關之犯罪工具，足見被告係在可預見其將帳
    戶提供不相識之人使用，可能會幫助犯罪集團作為不法收取
    他人款項之用及掩飾或隱匿重大犯罪所得財物之情況下，仍
    基於幫助詐欺之不確定故意提供上開3 帳戶予他人使用至明
    。從而，本件事證明確，被告上開犯行，堪以認定。
三、按刑法上之幫助犯，係對於犯罪與正犯有共同之認識，而以
    幫助之意思，對於正犯資以助力，而未參與實施犯罪之行為
    者而言（最高法院75年度台上字第1509號、84年度台上字第
    5998號、88年度台上字第1270號判決參照），本件被告將其
    所有之上開國泰世華帳戶、中小企銀帳戶及自不知情友人楊
    沛穎取得之郵局帳戶，一併提供予詐欺集團詐騙他人財物，
    顯係基於幫助他人詐欺之犯意，且所為提供帳戶予他人之行
    為，亦屬該罪構成要件以外之行為，是核其所為，係犯刑法
    第30第1 項前段、第339 條第1 項之幫助詐欺取財罪。又被
    告既未實際參與詐欺犯罪，其所犯情節較正犯輕微，爰依刑
    法第30條第2 項之規定，減輕其刑。又被告係以1 行為交付
    其所有之上開2 個帳戶及楊沛穎郵局帳戶，並使不詳之詐欺
    集團成年成員，得分別詐騙被害人甲○○、乙○○、丙○○
    之財物，顯係以一行為觸犯數個詐欺取財罪名，為同種想像
    競合犯，應從一幫助詐欺取財罪論處。至移送併案部分（即
    事實欄一、(二)(三)幫助詐欺乙○○、丙○○之部分），雖未據
    起訴，惟此部分既與起訴部分有想像競合之裁判上一罪關係
    ，本院自得併予審理。
四、原審予以論罪科刑，固非無見，惟原審不及就移送併辦部分
    即事實欄一、(二)(三)所示幫助詐欺乙○○、丙○○犯行部分一
    併審酌，自有未合，檢察官上訴意旨，以此指摘原判決不當
    ，為有理由，自應由本院將原判決撤銷改判。爰審酌被告提
    供帳戶供實行詐欺犯罪者行騙財物，除造成被害人因而受有
    損失外，並致使國家追訴犯罪困難，容易鼓勵犯罪，行為實
    有可議；惟念及其犯後坦承犯行，態度尚可，且已與被害人
    甲○○、丙○○達成和解，並賠償和解金予甲○○、丙○○
    ，有和解書2 份在卷可憑（參本院二審卷第48頁反面、第62
    頁），顯見有以實際行動填補被害人之損害，及其手段、目
    的、被害人分別所受之損害均非屬至鉅等一切情狀，認公訴
    檢察官當庭求處有期徒刑3 月，尚屬適當，爰依其求刑量處
    如主文所示之刑，並考量被告學歷、經濟狀況勉持等情，諭
    知以1,000 元折算1 日之易科罰金折算標準。
五、末被告前未曾受有期徒刑以上刑之宣告，有臺灣高等法院被
    告前案紀錄表在卷可稽，茲念其因一時失慮，以致誤罹刑章
    ，於本院審理時已與被害人甲○○、丙○○達成和解，均如
    前述，雖尚未與被害人乙○○達成和解，然於本院審理時表
    明願意賠償乙○○之損失（參本院二審卷第79頁），顯見有
    以實際行動填補損害，應認其經此偵、審及刑之宣告後，當
    知警惕而無再犯之虞，本院乃以暫不執行其刑為適當，爰予
    以宣告緩刑2 年，用啟自新，另斟酌被告尚未賠償被害人乙○○等情，認於被告緩刑期間課予支付相當數額損害賠償之
    負擔，乃為適當，爰依刑法第74條第2 項第3 款規定，命被
    告應依附表所示方式，支付附表所示之損害賠償予被害人乙○○。又依同法第74條第4 項規定，上開負擔得為民事強制
    執行名義，若被告違反該負擔情節重大者，足認原宣告之緩
    刑難收其預期效果，而有執行刑罰之必要者，並得撤銷其宣
    告，刑法第75條之1 第1 項第4 款亦有規定，均併為敘明。
據上論斷，應依刑事訴訟法第455 條之1 第1 項、第3 項、第36
9 條第1 項前段、第364 條、第299 條第1 項前段，刑法第30條
、第339 條第1 項、第55條、第41條第1 項前段、第74條第1 項
第1 款、第2 項第3 款，刑法施行法第1 條之1 ，判決如主文。
本案經檢察官余彬誠到庭執行職務。
中    華    民    國    99    年    9     月    9     日
                  刑事第十五庭  審判長法  官   莊珮君
                                      法  官   吳佳樺
                                      法  官   王俊彥
本判決不得上訴。
以上正本證明與原本無異。
中    華    民    國    99    年    9     月    9     日
                                      書記官   黃園芳
┌──────────────────────────────────────┐
│附表：                                                                      │
├────┬─────┬───────────────────────────┤
│ 被害人 │給付之總額│給付之方式                                            │
├────┼─────┼───────────────────────────┤
│ 乙○○ │5 萬9 仟元│自民國99年10月15日起至民國100 年3 月15日止，每月為一期│
│        │（新臺幣）│，共分6 期，按月於每月15日支付被害人乙○○新臺幣1 萬元│
│        │          │（最後一期支付新臺幣9 仟元），至全部清償完為止，其給付│
│        │          │方式為：以匯款方式匯入被害人乙○○指定之帳戶（第一商業│
│        │          │銀行帳戶，帳號：〈007 〉000-00-000000 號），如有一期未│
│        │          │支付，視為全部到期。                                  │
└────┴─────┴───────────────────────────┘
附錄本判決論罪法條：
中華民國刑法第339 條
（普通詐欺罪）
意圖為自己或第三人不法之所有，以詐術使人將本人或第三人之
物交付者，處5 年以下有期徒刑、拘役或科或併科1 千元以下罰
金。
以前項方法得財產上不法之利益或使第三人得之者，亦同。
前二項之未遂犯罰之。

司法院資訊處製作；財團法人民間司法改革基金會備份。
